臺灣彰化地方法院刑事判決　　　　　　　100年度訴字第803號
公　訴　人　臺灣彰化地方法院檢察署檢察官
被　　　告　黃瑞源
上列被告因搶奪等案件，經檢察官提起公訴（100年度偵字第4505號）
，於本院準備程序中，被告就被訴事實為有罪之陳述，經裁定改
行簡式審判程序，本院判決如下：
    主    文
黃瑞源竊盜，累犯，處有期徒刑伍月；又竊盜，累犯，處有期徒
刑柒月。又意圖為自己不法之所有，而搶奪他人之動產，累犯，
處有期徒刑壹年壹月。又意圖為自己不法之所有，而搶奪他人之
動產，累犯，處有期徒刑壹年。應執行有期徒刑貳年拾月。
    犯罪事實
一、黃瑞源因施用毒品案件，經本院以95年度訴字第1514號判決
    處有期徒刑1年2月確定，再因搶奪案件，經本院以95年度訴
    字第2025號判決判處有期徒刑1年2月確定；又因搶奪等案件
    ，經本院以96年度訴字第42號判決判處有期徒刑5月共5罪、
    有期徒刑1年3月、6月，應執行有期徒刑2年10月確定；又因
    施用毒品案件，經本院以96年度員簡字第35號判決判處有期
    徒刑4月確定；再因搶奪案件，經本院以96年度訴字第322號
    判決判處有期徒刑1年確定，上開各罪嗣經減刑並定應執行
    刑為有期徒刑3年2月確定，經送監執行，於99年7月3日縮短
    刑期期滿執行完畢。詎其仍不知悔改，於附表編號1、2所示
    之時間，基於意圖為自己不法所有之犯意，於附表編號1、2
    所示之地點，以附表編號1、2所示之方式，竊取附表編號1
    、2所示之機車。另基於意圖為自己不法所有之搶奪犯意，
    於附表編號3、4所示之時間、地點，以附表編號3、4所示之
    方法，搶奪附表編號3、4所示之被害人之財物。
二、嗣經警據報後組成專案小組，並調閱附表編號1、2、3所示
    竊盜及搶奪案之案發現場附近監視錄影器攝錄影像，查覺黃
    瑞源涉嫌重大，於100年5月17日向臺灣彰化地方法院檢察署
    檢察官聲請拘票，並於100年5月18日上午6時45分許，在彰
    化縣和美鎮○○里○○路32號住處拘提其到案。嗣黃瑞源於
    未被有偵查犯罪職權之機關或公務員發覺其犯罪前，主動向
    警坦承附表編號4部分搶奪犯行，並偕警至上開地點指認，
    始查悉上情。
三、案經周鴻鈞、黃懷緣及白麗妍訴請彰化縣警察局彰化分局報
    請臺灣彰化地方法院檢察署檢察官偵查起訴。
    理    由
一、按除被告所犯為死刑、無期徒刑、最輕本刑為3年以上有期
    徒刑之罪或高等法院管轄第1審案件者外，於前條第1項程序
    進行中，被告先就被訴事實為有罪之陳述時，審判長得告知
    被告簡式審判程序之旨，並聽取當事人、代理人、辯護人及
    輔佐人之意見後，裁定進行簡式審判程序；除簡式審判程序
    及簡易程序案件外，第1審應行合議審判，刑事訴訟法第273
    條之1第1項、第284條之1分別定有明文。本件被告黃瑞源所
    涉係死刑、無期徒刑、最輕本刑為3年以上有期徒刑之罪或
    高等法院管轄第1審案件以外之罪，並於本院行準備程序時
    就被訴事實為有罪之陳述，本院合議庭依前揭規定，經評議
    結果，裁定改由受命法官獨任行簡式審判程序。
二、上揭事實，業據被告黃瑞源於警詢、偵查、本院羈押訊問、
    準備及審理時均坦承不諱，核與證人即被害人周鴻鈞、黃懷
    緣及陳葳於警詢及本院準備程序中證述，暨證人即被害人白
    麗妍於警詢中證述情節相符，復有彰化縣警察局車輛協尋電
    腦輸入單2紙、自案發現場附近路口監視器之翻拍照片24張
    、及由被告黃瑞源偕同警方前往竊盜案及搶奪案現場拍攝之
    現場照片7張附卷可參。足徵被告自白核與事實相符，應堪
    採信。本件事證明確，被告犯行堪以認定，自應依法論科。
三、核被告所為，附表編號1、2部分，係犯刑法第320條第1項之
    普通竊盜罪；另附表編號3、4部份，係犯刑法第325條第1項
    之搶奪罪。被告有如事實欄所載之犯罪科刑執行情形，有臺
    灣高等法院被告全國前案紀錄表在卷可按，其受有期徒刑之
    執行完畢後，5年以內故意再犯本件有期徒刑以上之罪，均
    為累犯，各依刑法第47條第1項之規定加重其刑。又按刑法
    第62條所謂發覺，固非以有偵查犯罪權之機關或人員確知其
    人犯罪無誤為必要，而於對其發生嫌疑時，即得謂為已發覺
    ；但此項對犯人之嫌疑，仍須有確切之根據得為合理之可疑
    者，始足當之，若單純主觀上之懷疑，要不得謂已發生嫌疑
    （最高法院72年臺上字第641號判例意旨參照）。查本案係
    警員於100年5月17日因懷疑被告涉及附表編號1、2、3部份
    犯行而向臺灣彰化地方法院檢察署檢察官聲請核發拘票拘提
    被告到案時，主動由被告告知附表編號4部份犯行，業經李
    昆法偵查佐到庭具結證述：「（法官問：你們是先做筆錄還
    是先去看現場？）我們先去看現場，我們有請拘票，我們聲
    請的時候，知道有二台機車，一件搶奪，是拘到被告後，被
    告帶我們到現場查證，被告有跟我們說有涉及陳葳被搶奪的
    案件，所以我們才調監視器給被告確認，我們才明確知道被
    告有涉及陳葳被搶奪的案件。」等語，此有本院100年7月4
    日準備程序筆錄1份（第10頁）附卷可參，則揆諸上揭判例
    意旨，被告就附表編號4部份所示搶奪犯行應符合自首之規
    定，為對於未發覺之罪即自首而接受裁判，爰依刑法第62條
    前段之規定減輕其刑，並依法就附表編號4部份分別先加後
    減之。被告所犯2次竊盜罪、2次搶奪罪間，犯意各別，行為
    互殊，應分論併罰。爰審酌被告前有如事實欄所述之毒品、
    竊盜、搶奪案件，犯行纍纍，素行不佳，屢犯毒品、竊盜、
    搶奪案件，顯無悔改之意，及其犯罪之手段、動機、所得財
    物之價值、對被害人所生之損害，暨犯罪後坦承犯行等一切
    情狀，各量處如主文所示之刑，並定應執行之刑，以示懲儆
    。至被告竊盜所用之自備鑰匙1支，並非違禁物，且未扣案
    ，復無證據證明現尚存在，爰不宣告沒收，併此敘明。
四、又按保安處分係針對受處分人將來之危險性所為之處置，以
    達教化、治療之目的，為刑罰之補充制度，竊盜犯贓物犯保
    安處分條例第3條第1項之規定，即係本於保安處分應受比例
    原則之規範，使保安處分之宣告，與行為人所為行為之嚴重
    性、行為人所表現之危險性及對於行為人未來行為之期待性
    相當之意旨而制定。觀之本案被告雖犯上開4罪，但被告犯
    後均能自白犯行，未圖卸責，可信被告已有悔意，且對被告
    宣告適當之刑事處分，亦足對其產生矯正策勵之作用，另被
    告於本案之前，有正當工作，無證據證明被告對於犯罪已成
    其日常之惰性行為而具有犯罪之習性，本院因認尚無併予令
    渠等入勞動場所強制工作之必要，公訴意旨認應併予宣告強
    制工作，本院認非妥適，附予敘明。
據上論斷，應依刑事訴訟法第273條之1第1項、第299條第1項前
段，刑法第320條第1項、第325條第1項、第47條第1項、第62條
前段、第51條第5款，刑法施行法第1條之1，判決如主文。
本案經檢察官趙冠瑋到庭執行職務。
中    華    民    國   100    年    7     月    18    日
                          刑事第二庭  法  官  郭玄義
以上正本證明與原本無異。
如不服本判決應於收受判決後10日內向本院提出上訴書狀，並
應敘述具體理由。其未敘述上訴理由者，應於上訴期間屆滿後
20日內向本院補提理由書 (均須按他造當事人之人數附繕本)「
切勿逕送上級法院」。
告訴人或被害人對於判決如有不服具備理由請求檢察官上訴者，
其上訴期間之計算係以檢察官收受判決正本之日期為準。
中    華    民    國   100    年    7     月    18    日
                                      書記官  林婷儀
附錄：論罪科刑法條
中華民國刑法第320條
意圖為自己或第三人不法之所有，而竊取他人之動產者，為竊盜
罪，處 5 年以下有期徒刑、拘役或 5 百元以下罰金。
意圖為自己或第三人不法之利益，而竊佔他人之不動產者，依前
項之規定處斷。
前二項之未遂犯罰之。
中華民國刑法第325條
意圖為自己或第三人不法之所有，而搶奪他人之動產者，處6 月
以上5年以下有期徒刑。
因而致人於死者，處無期徒刑或7年以上有期徒刑，致重傷者，
處3年以上10年以下有期徒刑。
第 1 項之未遂犯罰之。
附表：
┌──┬───┬────┬────┬─────┬───┬─────────┐
│編號│行為人│犯罪時間│犯罪地點│ 犯罪方式 │被害人│竊得財物價值及損失│
├──┼───┼────┼────┼─────┼───┼─────────┤
│1   │黃瑞源│100年5月│彰化縣和│趁無人注意│周鴻鈞│車牌號碼ATQ－131號│
│    │      │12日晚上│美鎮仁安│之際，以自│      │重型機車1部（價值 │
│    │      │8時許   │路180號 │備鑰匙（未│      │新臺幣【下同】3千 │
│    │      │        │前      │扣案）啟動│      │元），已為警尋獲，│
│    │      │        │        │機車電門駛│      │並已歸還予被害人  │
│    │      │        │        │離之方式，│      │                  │
│    │      │        │        │竊取車牌號│      │                  │
│    │      │        │        │碼ATQ－131│      │                  │
│    │      │        │        │號重型機車│      │                  │
│    │      │        │        │1部       │      │                  │
├──┼───┼────┼────┼─────┼───┼─────────┤
│2   │黃瑞源│100年5月│彰化縣彰│騎乘上開車│黃懷緣│車牌號碼KOG－348號│
│    │      │12日晚上│化市彰草│牌號碼ATQ │      │重型機車1部（價值 │
│    │      │8時30分 │路113號 │－131號機 │      │1萬元），尚未尋獲 │
│    │      │許      │前      │車至左址後│      │。                │
│    │      │        │        │，以上開方│      │                  │
│    │      │        │        │法，竊取車│      │                  │
│    │      │        │        │牌號碼KOG │      │                  │
│    │      │        │        │－348號重 │      │                  │
│    │      │        │        │型機車1部 │      │                  │
├──┼───┼────┼────┼─────┼───┼─────────┤
│3   │黃瑞源│100年5月│彰化縣彰│騎乘上開竊│白麗妍│皮包1只（內有現金 │
│    │      │12日晚上│化市光華│得車牌號碼│      │1800元、台中商業銀│
│    │      │8時50分 │街與南校│KOG－348號│      │行信用卡1張、郵局 │
│    │      │許      │街之交岔│重型機車，│      │金融卡1張），除現 │
│    │      │        │路口    │見白麗妍騎│      │金1800元，已為被告│
│    │      │        │        │乘乙輛腳踏│      │取走花用外，其餘丟│
│    │      │        │        │車至上揭路│      │棄於逃逸過程中之某│
│    │      │        │        │口時，乘白│      │水溝內            │
│    │      │        │        │麗妍不及防│      │                  │
│    │      │        │        │備，由黃瑞│      │                  │
│    │      │        │        │源徒手搶奪│      │                  │
│    │      │        │        │其置於腳踏│      │                  │
│    │      │        │        │車前方車籃│      │                  │
│    │      │        │        │內之皮包1 │      │                  │
│    │      │        │        │只        │      │                  │
├──┼───┼────┼────┼─────┼───┼─────────┤
│4   │黃瑞源│100年5月│彰化縣彰│騎乘上開竊│陳葳  │皮包1只（內有現金6│
│    │      │13日下午│化市建國│得車牌號碼│      │千餘元、搭配門號09│
│    │      │3時45分 │南路陽明│KOG－348號│      │00000000、00000000│
│    │      │許      │國中後門│重型機車，│      │70號行動電話2支、 │
│    │      │        │        │見陳葳騎乘│      │身分證、健保卡、台│
│    │      │        │        │車牌號碼TT│      │新銀行及第一銀行信│
│    │      │        │        │Y－732號機│      │用卡各1張、郵局及 │
│    │      │        │        │車至左址時│      │華南銀行金融卡各1 │
│    │      │        │        │，乘陳葳不│      │張、LV長型皮夾等物│
│    │      │        │        │及防備，由│      │），除現金6000餘元│
│    │      │        │        │黃瑞源徒手│      │，已為被告取走花用│
│    │      │        │        │搶奪其置於│      │外，其餘丟棄於逃逸│
│    │      │        │        │腳踏板上之│      │過程中之某水溝內  │
│    │      │        │        │皮包1只   │      │                  │
└──┴───┴────┴────┴─────┴───┴─────────┘